【裁判字號】    99,交聲,4576
【裁判日期】    991216
【裁判案由】    聲明異議
【裁判全文】
臺灣臺中地方法院交通事件裁定        99年度交聲字第4576號
原處分機關  交通部公路總局臺中區監理所臺中市監理站
異  議  人
即受處分人  江健翔
上列受處分人因違反道路交通管理處罰條例案件，對於交通部公
路總局臺中區監理所臺中市監理站99年12月10日所為之處分（原
處分：裁監稽違字第裁61-JC0000000號），聲明異議，本院裁定
如下：
    主  文
原處分撤銷。
江健翔機器腳踏車駕駛人行車速度，超過規定之最高時速肆拾公
里以上未滿陸拾公里，處罰鍰新臺幣壹仟陸佰元，並記違規點數
壹點。
    理  由
一、按道路交通事件處理辦法第19條明定：法院認為聲明異議有
    理由或聲明異議雖無理由而原處分不當或違法者，應以裁定
    將原處分經聲明異議部分撤銷，並自為裁定。
二、異議意旨略以：因為移動式雷射測速機器乃人手動設置之器
    械，且機械本身非完全準確無誤，毫釐不差，且經查詢與此
    案所用相同的測速儀器（荷蘭製GATSO 24 K band），平均
    誤差值至少有正負2%，且本人測定時速恰為處罰規定最下限
    ，時速超速60公里，以誤差值下去推算至少為正負2.2km/hr
    ，若能從寬認定，未達超速時速60公里，並非全然無理由等
    語。
三、原處分意旨則以：異議人名下所有之HT-17號超重機車，於
    99年10月14日中午12時44分許，在臺21線72.8公里處，因違
    規超速（限速50公里，經測速時速110公里，超速60公里）
    ，為南投縣政府警察局集集分局依違反道路交通管理處罰條
    例第43條第1項第2款及第4項舉發。異議人於期限內申訴，
    對原舉發機關函復仍有不服，本站遂於99年12月10日以裁監
    稽違字第裁61-JC0000000號裁決書，依道路交通管理處罰條
    例第43條第1項第2款及第4項規定，裁處罰鍰新臺幣（下同
    ）8,000元，吊扣汽車牌照（行照）3個月，施以道安講習之
    處分。
四、本院認：
  (一)按行車速度，依速限標誌或標線之規定；汽車駕駛人，汽
      車行車速度，超過規定之最高時速，或低於規定之最低時
      速，除有第43條第1項第2款情形外，處1,200元以上2,400
      元以下罰鍰，並記違規點數1點，道路交通安全規則第93
      條第1項、道路交通管理處罰條例第40條、第63條第1項第
      1款分別定有明文。而機器腳踏車駕駛人行車速度，超過
      規定之最高時速40公里以上未滿60公里，於期限內繳納罰
      鍰或到案聽候裁決者，統一裁罰基準處罰鍰1,600元，違
      反道路交通管理事件統一裁罰基準表亦規定甚明。
  (二)經查，異議人於前揭時間、地點，駕駛車號HT-17號超重
      型機車，為南投縣政府警察局集集分局交通組員警以雷達
      測速儀器測得上開車輛行車時速110公里，限速50公里，
      超速60公里之違規，並於拍照採證後逕行舉發等情，有採
      證照片1幀、南投縣政府警察局投警交字第JC0000000號舉
      發違反道路交通管理事件通知單及南投縣政府警察局集集
      分局投集警交字第0990013321號函各1份在卷可稽，異議
      人於聲明異議狀中對其有上開違規經測照情節亦無異詞，
      是此部分事實堪以認定。惟異議人以雷達測速儀器本有檢
      驗容許誤差，其經測定超速60公里，實未達超速60公里，
      並非全然無理由等語置辯。查拍攝上開車輛超速之雷達測
      速儀固經經濟部標準檢驗局於98年12月17日檢定合格，有
      效期限至99年12月31日，有雷達測速儀檢定合格證書1份
      附卷可考。惟依計量原理，在量測過程中，包括人、量測
      設備、量測方法皆會影響量測之結果，無法完全被控制而
      成為常數，因此每一次重複量測所得結果必有變異，稱之
      量測不確定度，國際相關檢測標準亦均依量測不確定度觀
      念而訂定檢測公差，經濟部標準檢驗局於98年9月18日修
      正發布，99年1月1日起生效之「雷射測速儀檢定檢查技術
      規範」第7.1（3），即係本於上開量測不確定度訂定，明
      定雷射測速儀之速度偵測準確度檢查與檢定公差不得高於
      實際時速2公里或低於實際時速3公里，故依上開說明，雷
      射測速儀之誤差值應可能介於測得時速扣減3公里至測得
      時速加計2公里間。科學儀器之偵測雖允許公差存在，然
      有無違規超速仍應以測速儀器所實際測得之數據為準，蓋
      科學儀器檢測標準程序中所設計出「可容許」之誤差數值
      ，乃係一統計概數，故誤差數值往往係以一「正負區間」
      表示其概然數值，但無從據以認定是否每次測速均會發生
      誤差現象，亦即每次實際測得之數值究係在誤差範圍之正
      值端或負值端，抑或無誤差值，在科學上並無法精準認定
      ，此即為容許公差存在之理。是在超速違規之舉發上，自
      不允許舉發機關在實際測得之數值上，自行加上公差之可
      能最大值，以作為超速之最高速率而為不利行為人之認定
      ，同理倘被舉發人主張應在實際測得之數值減去公差之可
      能最大值，始為其行車之實際速度，同屬無據，蓋其等均
      顯然違背以「合格」之科學儀器取得證據資料證明違規之
      立法本旨。惟因聲明異議案件之處理，準用刑事訴訟法有
      關規定，此為道路交通事件處理辦法第3條所明定，基於
      罪疑唯輕、罪疑唯利行為人之刑事訴訟法理（參照臺灣高
      等法院臺中分院99年度交抗字第941號裁定）。是以，本
      件異議人駕駛上開車輛固經合格之雷達測速儀測得時速為
      110公里，惟揆諸前述說明，則考量該雷達測速儀之誤差
      值，異議人駕駛上開車輛當時之時速應可能係介於時速
      107公里至時速112公里，而本件尚乏確切證據，足資證明
      異議人遭雷達測速儀拍照時之實際時速確為120公里至122
      公里間，基於最有利於異議人之認定，應認當時行車之時
      速為107公里，自難謂異議人有超速60公里以上之情事。
      原處分機關未予詳查，遽依道路交通管理處罰條例第43條
      第1項第2款及第4項予以裁罰，尚有未恰，異議人之異議
      為有理由，應將原處分撤銷。然因異議人於上開限速50公
      里路段，以時速107公里之速度行車，超速57公里，仍應
      依前開道路交通管理處罰條例第40條之規定，對異議人裁
      處罰鍰1,600元，並依同條例第63條第1項第1款規定，記
      違規點數1點，爰裁定如主文第2項所示，以資適法。
五、據上論斷，應依道路交通管理處罰條例第87條第2 項，道路
    交通事件處理辦法第19條，裁定如主文。
中    華    民    國    99    年    12    月    16    日
                              交通法庭法  官  林世民
以上正本證明與原本無異
如不服本裁定應於送達後5日內向本院提出抗告狀
                                      書記官  紀俊源
中    華    民    國    99    年    12    月    16    日

司法院資訊處製作；財團法人民間司法改革基金會備份。
